---
title: "Análise da variável lucro por região com os novos dados fornecidos"
output: html_notebook
---

As análises a seguir são uma complementação de outras feitas anteriormente, uma vez que o parceiro enviou novos dados. O conjunto que mais sofreu mudanças foi o de transações.

# 1. Setup inicial

## 1.1 Instalações e packages

1. Instalação dos pacotes necessários: tidyverse, GGally, corrplot, gridExtra, ggplot2, dplyr, FactoMineR, lubridate.

```{r}
# Importação das bibliotecas
library(tidyverse)
library(GGally)
library(corrplot)
library(gridExtra)
library(ggplot2)
library(dplyr)
library(FactoMineR)
library(lubridate)
```

## 1.2 Download dos dados

1. Acessar o drive do grupo: https://drive.google.com/drive/folders/1_HJWL3r9yylrc91wWRy0CxM8ubZB6dlS

2. Fazer download de todos os arquivos .csv

3. Alterar o path abaixo para o relativo dos downloads dos datasets:
```{r}
# Coloque o caminho para o diretório onde os arquivos .csv foram importados
dataPath <- "~/Downloads"
```

```{r}
# Carregamento dos dados
transactions_data <- read.csv(paste(dataPath, "/transaction_fact_v6_2024.csv", sep = ""))
store_final <- read.csv(paste(dataPath, "/store_final.csv", sep = ""))
sku_cost <- read.csv(paste(dataPath, "/sku_cost-2.csv", sep = ""))
```

# 2. Tratamento de dados

Todo o tratamento de dados a seguir é semelhante ao feito em análises anteriores, também disponíveis nesse diretório.

Para esta análise, foi necessário fazer a junção de 3 datasets, sendo eles:

- **transactions_data:** contém dados das transações do ano de 2024;
- **store_final:** contém informações mais específicas de cada loja do varejo;
- **sku_cost:** contém os custos de cada produto de acordo com certo data;

A seguir, está o passo a passo de como foi feito esse tratamento:

**Passo 1:** mergiar a tabela de transações com a das lojas para relacionar em qual loja cada transação ocorreu
```{r}
merged_data <- transactions_data %>%
  left_join(store_final, by = c("cod_loja" = "nome_loja"))

head(merged_data)
```

**Passo 2:** criar uma coluna chamada preço unitário, na qual terá os valores do preço de uma unidade de cada produto, já que a coluna "preço" apresenta um valor relacionado a quantidade comprada.
```{r}
merged_data <- merged_data %>%
  mutate(preco_unitario = preco / quantidade)

head(merged_data)
```

**Passo 3:** a tabela "sku_cost" apresenta os custos de diversos anos, mas como a de transações trabalha apenas com o ano de 2024, foi necessário filtrar a tabela para mostrar o custo dos produtos apenas no ano de 2024.
```{r}
# Transformação dos das datas para o tipo "data"
sku_cost <- sku_cost %>%
  mutate(data_inicio = as.Date(data_inicio, format = "%Y-%m-%d"),
         data_fim = as.Date(data_fim, format = "%Y-%m-%d"))

# Filtrar a última data para o ano de 2024
sku_cost_2024 <- sku_cost %>%
  filter(year(data_fim) == 2024)

head(sku_cost_2024)
```

**Passo 4:** o custo dos produtos varia muito em um mesmo ano, e para não gerar inconsistências, foi decidido utilizar os custos que tinham a data mais recente de cada produto.
```{r}
# Filtra para pegar as datas mais tardias
sku_cost_latest <- sku_cost_2024 %>%
  group_by(cod_prod) %>%
  filter(as.Date(data_inicio, format="%d/%m/%y") == max(as.Date(data_inicio, format="%d/%m/%y"))) %>%
  ungroup()

head(sku_cost_latest)
```

**Passo 5:** mergiar essa tabela já filtrada com a "merged_data".
```{r}
result <- merge(sku_cost, merged_data, by = "cod_prod")

head(result)
```

**Passo 6:** criar a coluna chamada lucro para que seja possível iniciar as análises.
```{r}
# Transformação do tipo de dado das colunas "preco" e "custo" para numérico
result <- result %>%
  mutate(preco_unitario = as.numeric(preco_unitario),
         custo = as.numeric(custo))

# Criação da coluna lucro
result <- result %>%
  mutate(lucro = (preco_unitario - custo) * quantidade)

head(result)
```

# 3. Discovery dos dados

Como as análises feitas são semelhantes às da sprint anterior, não será feita uma análise de cada gráfico, e sim uma conclusão geral.

```{r}
# Verificação da estrutura dos dados
str(result)
```
```{r}
# Resumo estatístico das variáveis
summary(result)
```
De acordo com o resumo estatístico das variáveis foi possível tirar alguns insights, e para aprofundá-los mais ainda, foram feitas algumas análises gráficas univariadas.

## 3.1 Quantidade vendida por transação 

```{r}
ggplot(result, aes(x = quantidade)) + 
  geom_histogram(fill = "blue", color = "black", binwidth = 0.5, alpha = 0.5) +
  labs(title = "Quantidade Vendida por Transação",
       x = "Quantidade Vendida",
       y = "Frequência") +
  theme_minimal()
```
## 3.2 Densidade do lucro por transação

```{r}
ggplot(result, aes(x = lucro)) + 
  geom_density(fill = "green", alpha = 0.5) +
  labs(title = "Densidade do lucro por Transação",
       x = "Lucro",
       y = "Densidade")
```

## 3.3 Distribuição dos gastos em pordutos pelos clientes

```{r}
ggplot(result, aes(x = preco)) +
  geom_histogram(binwidth = 5, fill = "lightgreen", color = "black", alpha = 0.7) +
  labs(title = "Distribuição dos gastos em produtos pelos clientes",
       x = "Preço",
       y = "Frequência") +
  theme_minimal()
```

# 4. Representação gráfica dos dados

## 4.1 Lucro total por região

```{r}
lucro_por_regiao <- result %>%
  group_by(regiao) %>%
  summarise(lucro_total = sum(lucro, na.rm = TRUE))

ggplot(lucro_por_regiao, aes(x = regiao, y = lucro_total)) + 
  geom_bar(stat = "identity", fill = "skyblue", color = "black") +
  labs(title = "Lucro Total por Região",
       x = "Região",
       y = "Lucro Total") +
  scale_y_continuous(labels = scales::comma) +
  theme_minimal() +
  theme(axis.text.x = element_text(angle = 30, hjust = 1))
```

## 4.2 Lucro total por diretoria

```{r}
lucro_por_diretoria <- result %>%
  group_by(diretoria) %>%
  summarise(lucro_total = sum(lucro, na.rm = TRUE))

# Gerando o gráfico de barras com lucro total por região
ggplot(lucro_por_diretoria, aes(x = diretoria, y = lucro_total)) + 
  geom_bar(stat = "identity", fill = "skyblue", color = "black") +
  labs(title = "Lucro Total por Diretoria",
       x = "Região",
       y = "Lucro Total") +
  scale_y_continuous(labels = scales::comma) +
  theme_minimal() +
  theme(axis.text.x = element_text(angle = 30, hjust = 1))
```

## 4.3 Frequência de quantidades compradas por região

O gráfico a seguir foi gerado com o objetivo de descobrir se a quantidade de produtos iguais comprados em uma mesma transação influenciavam de certa forma no lucro da loja. Além disso, por São Paulo ter tido o maior resultado, foi necessário investigar a possibilidade de haver alguma outra variável que poderia influenciar nele. 

```{r}
freq_quantidade_por_regiao <- result %>%
  group_by(regiao, quantidade) %>%
  summarise(frequencia = n()) %>%
  ungroup()

# Criar o gráfico de barras
ggplot(freq_quantidade_por_regiao, aes(x = regiao, y = frequencia, fill = as.factor(quantidade))) +
  geom_bar(stat = "identity", position = "dodge") +
  labs(title = "Frequência de Quantidades Compradas por Região",
       x = "Região",
       y = "Frequência",
       fill = "Quantidade Comprada") +
  theme_minimal() +
  theme(axis.text.x = element_text(angle = 45, hjust = 1))
```
## 4.4 Faturamento diário no ano de 2024

```{r}
transactions_data$data <- as.Date(transactions_data$data)

# Calcular o faturamento diário
faturamento_diario <- transactions_data %>%
  mutate(faturamento = preco * quantidade) %>%
  group_by(data) %>%
  summarise(faturamento_total = sum(faturamento))

# Criar o gráfico de barras para o faturamento diário
ggplot(faturamento_diario, aes(x = data, y = faturamento_total)) +
  geom_bar(stat = "identity", fill = "skyblue") +
  labs(title = "Faturamento Diário",
       x = "Data",
       y = "Faturamento Total") +
  theme_minimal()
```

# 5. Conclusão geral

Ao comparar os gráficos gerados com os novos dados com os de análises feitas anteriormente, é possível perceber que mal houve diferença, mesmo com uma maior quantidade de transações. Isso mostra que mesmo com uma base pequena, os dados já estavam consistentes, e que as novas análises infelizmente não trouxeram nenhum novo insight.
